臺灣高雄地方法院刑事判決　　　　　　　　　　　　九十三年度訴字第二一四號
　　公　訴　人　臺灣高雄地方法院檢察署檢察官
　　被　　　告　甲○○
右列被告因違反毒品危害防制條例案件，經檢察官提起公訴（九十三年度毒偵字第二
三七七號）暨移請本院併案審理（九十三年度毒偵字第三０七六號），嗣因被告就被
訴事實為有罪之陳述，經本院告知簡式審判程序意旨，並聽取公訴人及被告之意見後
，本院合議庭裁定由受命法官獨任依簡式審判程序審理，判決如左：
    主  文
甲○○連續施用第一級毒品，累犯，處有期徒刑壹年。扣案第一級毒品海洛因貳包（
其中一包淨重零點零參公克，空包裝重零點貳壹公克；另一包淨重零點壹肆公克、空
包裝重零點貳貳公克）沒收銷燬之。
    事  實
一、甲○○前於民國八十七年間因施用毒品案件，分別經本院以八十七年度毒聲字第
    四六七九號裁定觀察勒戒、八十八年度毒聲字第七六Ｏ號裁定送強制戒治，嗣以
    八十八年度毒聲字第四一四六號裁定停止戒治交付保護管束期滿，而由台灣高雄
    地方法院檢察署檢察官於八十九年二月十日以八十九年度戒毒偵字第一四一號不
    起訴處分確定。復於九十一年間再因施用毒品案件，除由本院九十一年度毒聲字
    第四六二六號裁定令入戒治處所施以強制戒治一年，嗣以九十一年度毒聲第八０
    四０號裁定停止戒治，於九十二年一月十六日予以釋放，所餘期間付保護管束（
    保護管束期滿日為九十二年七月三十日），且因前開停止戒治期滿且未經撤銷，
    即視為強制戒治期滿外，另據臺灣高雄地方法院檢察署檢察官以九十一年度毒偵
    字第四二八六號提起公訴，經本院以九十一年度訴字第二八一一號判決判處有期
    徒刑六月，如易科罰金，以三百元折算一日確定，甫於九十三年三月二十九日執
    行完畢出監。詎猶不知悔改，明知海洛因業經公告列為毒品防害防制條例（以下
    稱本條例）第二條第二項第一款之第一級毒品，不得非法持有、施用，仍基於施
    用第一級毒品海洛因之概括犯意，復於前開徒刑執行完畢釋放後即自九十三年三
    月下旬某日起至同年五月八日十一時五十分回溯二十四小時內某時許止，連續在
    其位於高雄市旗津區吉祥巷八號之住處廁所內，以將海洛因摻入礦泉水、用針筒
    注射入體內之方式，約以每週一次之頻率，非法施用第一級毒品海洛因多次。嗣
    於九十三年五月八日十一時二十分許，在其上開住處前為警查獲，並扣得第一級
    毒品海洛因一包（淨重零點零三公克，空包裝重零點二一公克），且經其同意後
    採尿送驗，始查悉上情。此外，甲○○另於九十三年六月十日九時十分許，在高
    雄市○○區○○路一三七號前，主動將其前次施用所剩餘、原係供施用而持有之
    第一級毒品海洛因一包（淨重零點一四公克、空包裝重零點二二公克），提出繳
    交予高雄市政府警察局鼓山分局旗津分駐所之員警，並徵得其同意採尿後送驗之
    結果，確未發現該尿液呈現毒品之陽性反應。
二、案經高雄市政府警察局鼓山分局報請台灣高雄地方法院檢察署檢察官偵查起訴暨
    移送併案審理。
    理  由
一、本件被告甲○○所犯係本條例第十條第一項之施用第一級毒品罪，其法定刑為死
    刑、無期徒刑、最輕本刑為三年以上有期徒刑以外之罪，於準備程序進行中，被
    告就被訴事實為有罪之陳述，由受命法官告知簡式審判程序之要旨並聽取其與公
    訴人之意見，經被告同意適用簡式審判程序後，本院亦認無不得或不宜改依簡式
    審判程序進行之處，爰依刑事訴訟法第二百七十三條之一第一項、第二百八十四
    條之一規定，本院合議庭裁定裁定本件由受命法官獨任進行簡式審判程序，合先
    敘明。
二、訊據被告對右揭犯行坦承不諱，且按尿液檢驗結果之正確性受到諸多因素之影響
    ，如檢體簽收、處理、分析、文件處理及各檢體驗單位所訂定之CUTOFFVA- LUE
    （或閾值）不同等，均會影響到最後結果之判讀，目前尿液中煙毒檢驗方法如下
    ：一般實驗室接到尿液煙毒檢驗申請時，第一步驟為利用免疫分析法做初步篩檢
    ，如篩檢濃度小於CUTOFFVALUE即判讀為陰性反應；如篩檢濃度大於CUTOFFVALUE
    ，則必須進一步做確認試驗，確認試驗方法之原理須異於篩檢方法之原理，確認
    試驗方法目前國內常用的方法計有免疫學分析法、TOXI-LAB（毒物層析法）、GC
    （氣體色層分析法）、GC/MS（氣體層析質譜儀分析法），依各實驗單位設備不
    同，選用方法而有不同，其精密度依次為GC/MS優於GC優於TOXI-LAB，此有高雄
    醫學大學附設中和紀念醫院八十三年六月十四日函覆台灣高雄地方法院八十三年
    五月九日高仁刑公股字第九六八０號函可資參照。而所謂「氣相層析質譜儀」包
    括「氣相層析儀」及「質譜儀」二部分，在「氣相層析儀」部分，其方法為將物
    質氣化後，再經分析管分離，由於各種物質之沸點及對管柱之吸附力不同，在經
    過檢測器（detector）測定後，表現出不同的滯留時間（retension time），利
    用滯留時間來判定是何種物質；「質譜儀」部分為檢測器，能將物質撞擊成碎片
    ，記錄其質譜圖，因每個化合物之鍵結能力不同，故不同之物質會有其特定之質
    譜圖，因此在物質之判斷上有若指紋鑑定，因此，理論上如果扣除人為因素（例
    如檢體之間的污染）不予列計者，氣相層析質譜儀之精確度接近百分之百，復有
    行政院退輔會榮民總醫院八十三年三月三日函覆澎湖地方法院（83）北總內字第
    一八五號函堪以佐證。又尿液內所含毒品成分之檢出，與其投與量、個人體質及
    檢驗儀器之精密度等有關。經查有關文獻資料，甲基安非他命經口服投與後，約
    有百分之七十於二十四小時內自尿液中排出，海洛因經注射投與後，迅速水解成
    6-monoacetylmorphine，轉變成嗎啡，再循嗎啡之代謝途徑排出體外，約有百分
    之八十於二十四小時內自尿液排出，因此採尿化驗應以投與後二十四小時內所採
    者為宜，此亦有行政院衛生署藥物食品檢驗局（八二）藥檢壹字第八二二五二六
    九號函可查。本件被告於九十三年五月八日十一時二十分許為警查獲後所採集之
    尿液，經送往高雄市立凱旋醫院檢驗之結果，確呈嗎啡之陽性反應，有尿液代碼
    姓名對照登記表暨煙毒尿液檢驗成績書（報告書檢驗號碼：高市凱醫檢字第０一
    八五八號）各一份在卷可稽，並有扣案之第一級毒品海洛因二小包可資佐證。且
    該扣案之第一級毒品海洛因送請法務部調查局鑑驗之結果，均含有第一級毒品海
    洛因成分，其分別淨重零點一四公克（空包裝重零點二二公克）與零點零三公克
    （空包裝重零點二一公克），復有該局九十三年七月十五日調科壹字第二二００
    一七六一三號、同年八月十三日調科壹字第二二００一七七二一號鑑定通知書各
    一份在卷可佐。揆諸前揭說明，足徵被告之自白核與事實相符，堪予採信。另被
    告前因施用毒品案件，經本院裁定送觀察、勒戒後，認有繼續施用毒品傾向，復
    令入戒治處所施以強制戒治一年，期滿後由臺灣高雄地方法院檢察署於八十九年
    二月十日以八十九年度戒毒偵字第一四一號不起訴處分確定；復於九十一年間再
    因施用毒品案件，除經本院以九十一年度訴字第二八一一號判決判處有期徒刑六
    月確定外，另裁定令其入戒治處所施以強制戒治一年，嗣以九十一年度毒聲第八
    ０四０號裁定停止戒治，於九十二年一月十六日予以釋放，所餘期間付保護管束
    （保護管束期滿日為九十二年七月三十日），且因前開停止戒治期滿且未經撤銷
    ，視為強制戒治期滿等情，亦有卷附臺灣高等法院被告全國前案紀錄表一份可參
    ，足認被告確於前開強制戒治執行完畢釋放後，五年內再犯本條例第十條第一項
    施用第一級毒品海洛因之罪。從而本件事證明確，被告犯行洵堪認定，自應依法
    論科。
三、查海洛因係本條例第二條第二項第一款之第一級毒品，不得持有、施用及販賣。
    核被告甲○○所為，係犯本條例第十條第一項之施用第一級毒品罪。其施用海洛
    因前後持有海洛因之低度行為，均應為施用之高度行為所吸收，不另論罪。被告
    多次施用第一級毒品海洛因，時間緊接，且犯罪基本構成要件相同，顯係基於概
    括犯意反覆為之，應依連續犯之規定論以一罪，並依法加重其刑。又被告前因施
    用毒品案件，經本院以九十一年度訴字第二八一一號判決判處有期徒刑六月，如
    易科罰金，以三百元折算一日確定，嗣於九十三年三月二十九日執行完畢出監等
    情，有前開臺灣高等法院被告全國前案紀錄表暨本院被告院內索引卡紀錄表各一
    份附卷足憑，是其前受有期徒刑之執行完畢後，五年以內再犯有期徒刑以上之本
    罪，為累犯，應依法遞加重其刑。爰審酌被告屢次違反施用毒品犯行，且自前次
    施用毒品案件徒刑執行完畢後，竟於短期內再涉本件犯行，足見其惡習已深，且
    戒絕毒癮之意志不堅，未能體悟施用毒品對自己、家人造成之傷害及社會之負擔
    ，自屬可議；惟念其犯後態度良好，並能坦承犯行及施用毒品本質上係屬戕害自
    身健康之行為，尚未直接危害他人，反社會性之程度應屬較低等一切情狀，酌情
    量處如主文所示之刑，以資懲儆。此外，扣案之第一級毒品海洛因二包（其中一
    包淨重零點零三公克、空包裝重零點二一公克；另一包淨重零點一四公克、空包
    裝重零點二二公克）係查獲之毒品，經檢驗結果亦呈現海洛因之陽性反應，已如
    前述，且該包裝袋因與其內毒品業已無法析離，應將之同視為第一級毒品無訛，
    從而不問屬於犯人與否，應均依本條例第十八條第一項前段規定沒收銷燬之。
四、臺灣高雄地方法院檢察署九十三年度毒偵字第三０七六號移送併辦被告持有第一
    級毒品海洛因之犯行，雖未據公訴人起訴，然與前揭已起訴部分有實質上一罪關
    係，當為起訴效力所及，本院自應一併審理，附此敘明。然該移送意旨另以：被
    告於九十三年六月三日十五時三十分許，在高雄市旗津區吉祥巷八號住處，非法
    施用第一級毒品海洛因，並有扣案第一級毒品海洛因一小包為證，因認被告此部
    分亦該當於本條例第十條第一項犯行云云。惟按，犯罪事實應依證據認定之，無
    證據不得推定其犯罪事實。又不能證明被告犯罪者，應諭知無罪之判決，刑事訴
    訟法第一百五十四條第二項、第三百零一條第一項分別定有明文。所謂證據，係
    指足以認定被告確有犯罪行為之積極證據而言，該項證據自須適合於被告犯罪事
    實之認定，始得採為斷罪資料。苟積極證據不足為不利於被告事實之認定時，即
    應為有利於被告之認定，更不必有何有利之證據（參見最高法院二十九年上字第
    三一０五號、三十年上字第八一六號判例）；又事實之認定，應憑證據，如未能
    發現相當證據，或證據不足以證明，自不能以推測或擬制之方法，以為裁判基礎
    （參照最高法院四十年臺上字第八六號判例），且為刑事訴訟法上證明之資料，
    無論其為直接證據或間接證據，均須達於通常一般之人均不致於有所懷疑，而得
    確信其為真實之程度，始得據為有罪之認定，若其關於被告是否犯罪之證明未能
    達此程度，而有合理性懷疑之存在，致使無從形成有罪之確信，根據「罪證有疑
    ，利於被告」之證據法則，即不得遽為不利於被告之認定（最高法院七十六年臺
    上字第四九八六號判例意旨參照）。經查：前開移送併辦意旨所稱被告施用第一
    級毒品海洛因一節，除被告於警詢中之自白外，無非係以前開扣案海洛因一小包
    為其論據。然據被告迭於本院審理中供稱其最後一次施用毒品時間係九十三年五
    月八日，之後就沒有再施用毒品，惟因當時身上還有一包毒品，遂於九十三年六
    月十日九時十分許拿去警局自首等語無訛。復參以被告於是日所採集之尿液，經
    送請高雄市立凱旋醫院同以免疫分析法為初步檢驗，復以氣相層析質譜儀法確認
    檢驗之結果，均未呈現任何毒品之陽性反應等情，亦有被告尿液代碼姓名對照登
    記表暨煙毒尿液檢驗成績書（報告書檢驗號碼：高市凱醫檢字第０一九六四號）
    各一份在卷可稽，是公訴人所指被告於前揭時、地亦涉有施用第一級毒品海洛因
    犯行云云，顯屬無據。準此，被告所辯雖無從概予採信，然其間既有合理之懷疑
    存在，無法達到確信其為真實之程度，揆諸前揭說明，即不得遽為不利於被告之
    認定。此外，復查無其他積極證據足以證明被告確有前開併案意旨所指施用毒品
    之犯行，自難謂此移送併辦之事實與前開論罪科刑部分，有何連續犯之裁判上一
    罪關係。職是，本院針對前開移送併案之施用第一級毒品海洛因部分，當無從併
    予審究，自應退回檢察官另為適法處理，併此敘明。
據上論斷，應依刑事訴訟法第二百七十三條之一第一項、第二百九十九條第一項前段
，毒品危害防制條例第十條第一項、第十八條第一項前段，刑法第十一條、第四十七
條、第五十六條，判決如主文。
中      華      民      國      九十三      年     九    月     十五    日
                                  臺灣高雄地方法院刑事第十三庭
                                      法  官  陳  明  呈
右正本證明與原本無異。
如不服本判決，應於判決送達後十日內，向本院提出上訴狀。
                                      書記官  林  明  忠
中    華    民    國      九十三      年      九      月      十五      日
附錄本判決論罪科刑法條：
毒品危害防制條例第十條
施用第一級毒品者，處六月以上五年以下有期徒刑。
施用第二級毒品者，處三年以下有期徒刑。
